【裁判字號】    90,易,1451
【裁判日期】    900809
【裁判案由】    妨害自由等
【裁判全文】
臺灣臺南地方法院刑事判決                          九十年度易字第一四五一號
    公  訴  人  臺灣台南地方法院檢察署檢察官
    被      告  丁○○
右列被告因妨害自由等案件，經檢察官提起公訴（八十九年度偵字第一０四一七號)
，本院判決如左：
    主  文
丁○○共同剝奪人之行動自由，處有期徒刑參月，如易科罰金以參佰元折算壹日；又
共同以加害生命之事，恐嚇他人致生危害於安全，處有期徒刑參月，如易科罰金以參
佰元折算壹日。應執行有期徒刑伍月，如易科罰金，以參佰元折算壹日。
丁○○被訴傷害部分公訴不受理。
    事  實
一、丁○○與乙○○曾因使用空地停車一事發生不快，丁○○乃於民國八十九年八月
    十一日晚上八時許，夥同外號「阿明」、「阿宏」等不詳姓名之成年男子三人，
    駕駛車牌號碼不詳之自小客車至台南縣官田鄉二鎮村七之十四號處尋得乙○○，
    隨即丁○○與其同行之一名男子下車進入屋內，強行將乙○○拉出屋外，並基於
    傷害之犯意聯絡，由同行之一名男子攜帶木棒，並持之毆打乙○○，致乙○○左
    小腿、右側下背處受有挫傷、紅腫之傷害。復基於剝奪行動自由之犯意聯絡，與
    同行之三人以強暴之方法強行將乙○○押入自小客車內，而剝奪乙○○之行動自
    由。並基於恐嚇之犯意聯絡，由丁○○出言對乙○○恐嚇稱：要把你載去做掉，
    今晚絕對要讓你死等語，致乙○○聽聞後心生畏懼，嗣乙○○之兄甲○○見狀，
    即手持一塊石頭擋在自小客車前，喝令丁○○讓乙○○下車，乙○○始趁隙逃脫
    下車。
二、案經乙○○告訴台灣台南地方法院檢察署檢察官偵查起訴。
    理  由
壹、有罪部分：
一、訊據被告丁○○固坦承於右揭時、地與乙○○發生爭吵，雙方進而有拉扯行為之
    事實不諱，惟矢口否認有何剝奪乙○○行動自由及恐嚇乙○○之犯行，辯稱：案
    發當時，雙方僅有拉扯之行為，因伊母親在場，為免母親傷心，遂匆忙離開云云
    。經查：被告如何夥同不詳姓名之成年男子三人將乙○○拉出屋外，強押乙○○
    入自小客車內，而剝奪乙○○之行動自由，進而恐嚇乙○○等情，業據告訴人乙
    ○○迭於警訊、檢察官偵訊及本院審理中指訴歷歷，核與在場目擊之證人丙○○
    、甲○○歷次證述情節相符。是被告上開辯解無非事後卸責之詞，不足採信。又
    告訴人因被告之恐嚇言詞而心生畏懼，致生危害於安全，亦據其陳明在卷。故本
    件事證明確，被告犯行洵堪認定，應依法論科。
二、核被告丁○○所為，係犯刑法第三百零二條第一項之以非法方法剝奪他人行動自
    由罪及同法第三百零五條之恐嚇危害安全罪。被告與姓名、年籍均不詳綽號「阿
    明」、「阿宏」之成年男子及另一名不詳姓名、年籍、綽號之成年男子間就右揭
    犯行，有共同犯意聯絡與行為分擔，均為共同正犯。被告所犯上開二罪間，犯意
    各別，行為互殊，應予分論併罰。公訴意旨認被告以強暴之方法強行將乙○○押
    入自小客車內之犯行，而使乙○○行無義務之事，係犯刑法第三百零四條第一項
    之強制罪云云。惟按刑法第三百零二條第一項及第三百零四條第一項之罪，其所
    保護之法益均為被害人之自由，而私行拘禁，及不外以強暴、脅迫為手段，其罪
    質本屬相同，惟第三百零二條第一項之法定刑，既較第三百零四條第一項為重，
    則以私行拘禁之方法妨害人自由，縱其目的使人行無義務之事，或妨害人行使權
    利，仍應逕依第三百零二條第一項論罪，並無適用第三百零四條第一項之餘地，
    最高法院著有二十九年度上字第三七五七號判例可資參照。從而，公訴人認被告
    係犯刑法第三百零四條第一項之強制罪，尚有未洽，附此敘明。爰審酌被告犯罪
    之動機、目的，參與之程度、犯罪時所受之刺激及其品性、生活狀況、智識程度
    、犯罪所生之損害、犯罪後態度等一切情狀，分別量處如主文所示之刑，並均諭
    知易科罰金之折算標準及應執行之刑及易科罰金之折算標準，以資懲儆。
貳、不受理部分：
一、公訴意旨略以：被告丁○○於民國八十九年八月十一日晚上八時許，夥同外號「
    阿明」、「阿宏」等不詳姓名之成年男子三人，駕駛車牌號碼不詳之自小客車至
    台南縣官田鄉二鎮村七之十四號處尋得乙○○，隨即丁○○與其同行之一名男子
    下車進入屋內，強行將乙○○拉出屋外，並基於傷害之犯意聯絡，由同行之一名
    男子攜帶木棒，並持之毆打乙○○，致乙○○左小腿、右側下背處受有挫傷、紅
    腫之傷害，因認被告丁○○涉有刑法傷害罪嫌等語。
二、按告訴乃論之罪，告訴人於第一審言詞辯論終結前得撤回其告訴，又告訴經撤回
    者，應諭知不受理之判決，刑事訴訟法第二百三十八條第一項、第三百零三條第
    三款分別定有明文。
三、經查公訴人認被告丁○○係犯刑法第二百七十七條第一項之傷害罪嫌，依同法第
    二百八十七條前段之規定，須告訴乃論。茲告訴人乙○○當庭撤回告訴，依照前
    開說明，爰不經言詞辯論，逕為諭知不受理之判決。
據上論斷，應依刑事訴訟法第三百零三條第三款、第二百九十九條第一項前段、刑法
第二十八條、第三百零二條第一項、第三百零五條、第四十一條第一項前段、第五十
一條第五款、罰金罰鍰提高標準條例第一條前段、第二條，判決如主文。
中      華      民      國    九十      年      八      月      九      日
                              臺灣臺南地方法院刑事第一庭
                                  法  官    鄭   燕   璘
右正本證明與原本無異。
如不服本判決，應於送達後十日內向本院提出上訴狀。
                                  書記官    吳   信   助
中      華      民      國    九十      年      八      月      十三    日
附錄本案論罪科刑法條全文：
刑法第三百零二條：
  私行拘禁或以其他非法方法，剝奪人之行動自由者，處五年以下有期徒刑、拘役或
  三百元以下罰金。因而致人於死者，處無期徒刑或七年以上有期徒刑，致重傷者，
  處三年以上十年以下有期徒刑。
  第一項之未遂犯罰之。
刑法第三百零五條：
  以加害生命、身體、自由、名譽、財產之事，恐嚇他人，致生危害於安全者，處二
  年以下有期徒刑、拘役或三百元以下罰金。


司法院資訊處製作；財團法人民間司法改革基金會備份。
